臺灣高雄地方法院刑事判決　　　　　　　　　　　　　　九十年度自字第四三八號
　　自　訴　人　甲○○○有限公司
　　法定代理人　己○○
　　被　　　告　丁○○
右列被告因背信案件，經自訴人提起自訴，本院判決如左：
    主  文
丁○○無罪。
    理  由
一、自訴意旨略以：被告丁○○自民國八十八年間起即於自訴人甲○○○有限公司任
    職業務員，為自訴人處理向各級學校老師招攬教科書籍訂購等事務。詎被告竟於
    九十年七月間，將高雄市立志中學戊○○老師欲向自訴人公司訂購之「語文表達
    能力測驗─強棒手冊」共二○一本之生意轉與東葳圖書有限公司（下稱東葳公司
    ），嗣因同年七月十一日高雄市水災，造成上開戊○○老師訂購之書籍有四本泡
    水，因此戊○○打電話至自訴人處表示要更換並再另外加訂三本，經自訴人業務
    助理查明並無該筆書籍訂單資料，自訴人始知被告違背職務，私下將戊○○欲向
    自訴人訂購書籍之生意轉給東葳公司，造成自訴人營業上之損失。其次被告又另
    基於同一犯意，於九十年七月間另將高雄縣仁武高中丙○○老師欲向自訴人訂購
    之「最高水準國文語文能力百分百」共二三○本之訂單，亦私下轉報予東葳公司
    ，被告既係任職於自訴人公司，負責處理書籍訂購事務，竟違背其任務，意圖為
    自己及第三人東葳公司不法之利益，將原應為自訴人之訂單私下轉與東葳公司，
    致自訴人受有營業上之損失，因而認為被告丁○○涉有刑法第三百四十二條第一
    項之背信罪嫌云云。
二、按犯罪事實應依證據認定之，無證據不得推定其犯罪事實；又不能證明被告犯罪
    者，應諭知無罪之判決，刑事訴訟法第一百五十四條、第三百零一條第一項分別
    定有明文。而告訴人之指訴，係以使被告受刑事訴追為目的，是其陳述是否與事
    實相符，仍應調查其他證據以資審認。另認定不利於被告之事實，須依積極證據
    ，苟積極證據不足為不利於被告事實之認定時，即應為有利於被告之認定，更不
    必有何有利之證據；而所謂「積極證據足以為不利被告事實之認定」，係指據為
    訴訟上證明之全盤證據資料，在客觀上已達於通常一般之人均不致於有所懷疑，
    而得確信被告確曾犯罪之程度，若未達此一程度，而有合理懷疑之存在時，即無
    從為有罪之認定，最高法院分別著有三十年上字第八一六號、五十二年臺上字第
    一三ＯＯ號及七十六年臺上字第四九八六號判例足資參照。
三、訊據被告丁○○固坦承任職於自訴人處擔任業務員工作，其業務範圍係招攬及訂
    購書籍事宜，惟則堅決否認有任何背信之犯行，辯稱：九十年七月間伊沒有將立
    志中學戊○○訂購的強棒手冊轉訂給東葳公司，當時戊○○表示四本書泡水要更
    換，伊說這二０一本的書不是向自訴人公司訂的，所以無法幫他換；伊並未於九
    十年七月間將仁武高中丙○○向自訴人公司訂講的國文百分百共二百三十本書轉
    交於東葳公司，丙○○只有請伊報價，後來伊請自訴人公司人員查詢價格，但一
    直查不到價格，後來就放暑假找不到丙○○了，也沒有經手該項事宜等語。經查
    ：
（一）被告丁○○於八十八年間起至九十年七月三十一日止任職於自訴人處擔任業務
      員職務，平日掌理學校招攬及訂購書籍事宜，嗣於九十年七月間證人戊○○曾
      於被告洽商書籍更換「語文表達能力測驗─強棒手冊」之事宜，而證人丙○○
  曾與被告洽洵自訴人處有無「最高水準國文語文能力百分百」一書，嗣於同年
      七月五日「語文表達能力測驗─強棒手冊」一書共二○一本，由東葳公司向台
      北市三民書局訂購後送至高雄市立志中學，另「最高水準國文語文能力百分百
      」一書共二三○本，亦由翰林出版事業股份有限公司寄達於東葳公司所在地高
      雄林園鄉廣應村頂嗂溝一一九巷三十一弄三號處後，轉送至仁武高中等事實，
      業據被告直承非虛，核與自訴人法定代理人己○○之指訴及證人戊○○、丙○○及東葳公司負責人乙○○證述之情節相符，並有書籍訂購單、出貨清單各一
      份、書籍包裝紙封面四份在卷可稽，故上開事實堪予認定。
（二）至於被告與證人戊○○接洽書籍事宜之詳細情形如何，業據證人戊○○於本院
      審理中結證稱：（問：九十年七月間有無向被告訂購「語文表達能力測驗強棒
      手冊」共二百零一本？）答：我只有問她說能不能盡快送這些書來，因為我很
      急著要，我沒有說要向那間公司訂購，只是問她有無這些書，因為我是針對教
      材作選擇，那一間公司有出售這本書籍並不重要。（問：此事除了與被告接洽
      後，尚有與誰接洽？）答：我除了向被告詢問外，我也有向其他配合廠商約三
      到四家的業務員告知此事。（問：有無向被告訂購此書籍？）答：我只有向被
      告詢問，我不能確定有沒有向被告訂購。（問：後來書籍有無泡水？）答：有
      。（問：為何打電話向三銘公司請求更換？）答：因為我打被告的手機沒有聯
      絡到，我就依她的名片打電話到公司去。這些書籍送來並沒有配書單，而且本
      校也曾經向台北三民書局公司訂購書籍，所以我打電話給被告的目的，是想了
      解是否可以直接打電話給三民公司要求更換，而不是因為這些書是向被告訂購
      的原因。（問：有無另外加訂三本的意思？）答：我是想說如果泡水書無法換
      ，就想說直接買新的。我打電話是想問書局內有無此書，如果有的話就請學生
      自行去購買。我有向自訴人說我不是很確認有向被告訂購這些書，自訴人有問
      我是不是向三銘公司訂購的，我說我也不是很清楚等語，足見自訴意旨指陳證
      人戊○○曾向自訴人訂購「語文表達能力測驗─強棒手冊」，及其曾去電要求
      更換另加訂三本云云，已乏所據。
（三）其次證人丙○○與被告商談書籍事宜之過程，固據其證稱：出賣人是何家書局
      對我而言並不重要，我是針對教材做選擇，因為同事介紹所以向被告訂購等語
      ，惟證人丙○○所謂「訂購」之語，是否已與被告對買賣標的物及其價金達於
      意思表示一致之程度，而能謂屬自訴人可得期待之利益，或因其對此用語有所
      誤解、抑恐因其理解與所述在程度及實際情形有別，故尚難以其使用「訂購」
      之語，援引為渠與被告間對於買賣書籍之意思表示達於一致之事實。準此，再
      參諸證人丙○○結證陳：（問：這批書如何與被告接洽？）答：我是問她有無
      這套書，請她幫我找一找。我沒有問價錢，且數量沒有很明確向被告表示，但
      如果是訂購則是訂整個年級的書籍，所以數量及價錢都沒有明確向被告表示。
      顯見證人丙○○與被告接洽之情形，僅止於洽詢有無書籍的階段，尚未就書籍
      數量及價金進行磋商。
（四）而東葳公司訂購書籍寄送予戊○○及丙○○之事實，佐以證人乙○○結證陳：
      （問：整個買賣的締結過程？）答：立志中學的訂購過程是台北三民書局一位
      離職的業務員陳良正在九十年七月間告訴我說，立志中學有老師要訂購語文表
      達能力測驗強棒手冊，我知道後有到學校拜訪其他老師並且交付名片，戊○○
      還沒有確切表示要訂，因為離職的業務員陳良正告訴我說可以直接把書送到學
      校，我就向出版社訂購直接寄到學校去。（問：有無透過被告得知此訊息或移
      轉訂單？）答：沒有。她與此事無關。（問：仁武高中的部份？）答：我每天
      都會到學校去拜訪，有老師向我透露有要訂購「最高水準國文語文百分百」二
      百三十本，我得知後，我就去問各班的學生確認書籍後，經過各班當場表決後
      就決定了，所以我就把書送到學校去了。（問：仁武高中的部份有無透過被告
      得知此訊息或移轉訂單？）答：沒有等語，益徵自訴人指訴被告有移轉訂單予
      東葳公司之語，洵屬無據。
（五）被告既尚未與證人戊○○及丙○○就上開書籍成立買賣契約，且其亦無移轉訂
      單予東葳公司之事實，彰顯被告辯詞洵非子虛。故本件自訴人所舉之證據不足
      以證明被告確有背信犯行，且本院復查無其他積極證據，足資認定自訴意旨論
      列之犯罪事實屬實，揆諸前開說明，既不能證明被告犯罪，依法自應為無罪之
      諭知。
據上論斷，應依刑事訴訟法第三百四十三條、第三百零一條第一項，判決如主文。
中      華      民      國     九十一     年     二     月    二十二    日
                               臺灣高雄地方法院刑事第二庭
                                     法  官    李代昌
右正本證明與原本無異。
如不服本判決，應於判決送達後十日內，向本院提出上訴狀。
                                     書記官    吳月華
中      華      民      國     九十一     年     二     月    二十二    日
